【裁判字號】    99,台簡抗,27
【裁判日期】    991104
【裁判案由】    債務人異議之訴
【裁判全文】
最高法院民事裁定              九十九年度台簡抗字第二七號
再 抗告 人  甲○○
            乙○○
            丙○○
            丁○○
共      同
訴訟代理人  李宏文律師
上列再抗告人因與相對人戊○○間債務人異議之訴事件，對於中
華民國九十九年八月十一日台灣苗栗地方法院裁定（九十九年度
簡抗字第七號），提起再抗告，本院裁定如下：
    主  文
再抗告駁回。
再抗告訴訟費用由再抗告人負擔。
    理  由
按對於簡易訴訟程序之第二審裁定，須其上訴利益逾民事訴訟法
第四百六十六條所定之額數者，當事人始得以其適用法規顯有錯
誤為理由，逕向最高法院提起抗告，此觀同法第四百三十六條之
二第一項之規定自明。而上訴第三審之利益額數，並經司法院於
民國九十一年一月二十九日依同法第四百六十六條第三項之規定
以命令增至新台幣（下同）一百五十萬元，並自同年二月八日起
實施。本件原第二審裁定係以：核定訴訟標的之價額，以起訴時
之交易價額為準，為民事訴訟法第七十七條之一第一項、第二項
所明定。債務人異議之訴之訴訟標的為該債務人之異議權，法院
核定此訴訟標的之金額或價額，應以該債務人本於此項異議權，
請求排除強制執行所有之利益為準。本件再抗告人提起債務人異
議之訴，請求撤銷系爭強制執行程序，係為排除坐落苗栗縣苗栗
市○○○段四之二三地號土地（下稱系爭土地）上之建物（下稱
系爭房屋）被拆除而繼續占有該土地，是其本於此項異議權，請
求排除強制執行所有之利益，應係上開建物未遭拆除及占有土地
所得受之客觀利益，與取得土地所有權所得之利益並不相同，應
以系爭房屋現值合計為九萬八千二百元以及再抗告人占有土地所
得受之客觀利益即繼續使用系爭土地之利益。再抗告人主張伊與
系爭土地之前手間有租賃關係存在，並以反攻大陸時為租賃關係
終止之條件，惟上開反攻大陸條件之成就時間未知，尚難以此為
計算依據，參酌民法第四百四十九條租賃契約之期限不得逾二十
年，逾二十年者，縮短為二十年之規定，故認再抗告人占有使用
土地所得受之利益，應以二十年計算為宜。復依土地法第九十七
條、第一百零五條規定，城市地方租用基地建築房屋以不超過土
地及其建築物申報總價年息百分之十為限，租用基地建築房屋準
用之，同法第一百零五條定有明文。本件再抗告人之建物占用系
爭土地之面積為一百二十七平方公尺，而系爭土地於九十九年一
月之申報地價為每平方公尺五千三百六十元，依此計算再抗告人
繼續占有使用土地二十年所得受之客觀利益為一百三十六萬一千
四百四十元，因而依此核定本件訴訟標的價額共為一百四十五萬
九千六百四十元。本件再抗告人對於原第二審裁定逕向本院提起
再抗告，無非以：依民法第四百四十九條第三項（再抗告人誤為
第二項）規定，租用基地建築房屋者，不適用第一項之規定；而
按民事訴訟法第七十七條之十規定因定期給付或定期收益涉訟，
期間未確定時，應推定其存續期間，但其期間超過十年者，以十
年計算；又民事訴訟法第七十七條之九規定，因租賃權涉訟，未
定期間者，不動產以二期租金之總額為準，請依此訴訟標的價額
重新核定訴訟費用云云。則再抗告人上訴所得利益額數之計算，
依再抗告人之主張或原第二審法院之核定，均未逾一百五十萬元
。依上說明，再抗告人即不得逕向本院提起再抗告，其再抗告為
不合法。
據上論結，本件再抗告為不合法。依民事訴訟法第四百三十六條
之五第一項、第九十五條、第七十八條，裁定如主文。
中    華    民    國  九十九  年   十一   月    四    日
                      最高法院民事第六庭
                          審判長法官  劉  福  聲  
                                法官  鄭  玉  山  
                                法官  劉  靜  嫻  
                                法官  袁  靜  文  
                                法官  阮  富  枝  
本件正本證明與原本無異
                                      書  記  官  
中    華    民    國  九十九  年   十一   月   十六   日
                                                      Ｖ

司法院資訊處製作；財團法人民間司法改革基金會備份。
